ACORDAO-COMPLETO-2418159

ACÓRDÃO 8795/2021 ATA 21/2021 - PRIMEIRA CÂMARA

Vistos, relatados e discutidos estes autos de atos de Pensão Civil submetidos à apreciação deste Tribunal para fins de registro, nos termos do inc. III do art. 71 da Constituição Federal de 1988, atos esses cadastrados e disponibilizados ao TCU por intermédio do Sistema Sisac, na forma da então vigente Instrução Normativa TCU 55/2007, em que ora se apreciam justificativas apresentadas quanto ao descumprimento das determinações expedidas por meio do item 9.3 do Acórdão 2293/2013-TCU-Primeira Câmara, identificado por ocasião de Monitoramento,
ACORDAM os Ministros do Tribunal de Contas da União, reunidos em sessão da 1ª Câmara, diante das razões expostas pelo Relator, em:
9.1. rejeitar as razões de justificativa da responsável Sra. Paula Maria do Nascimento Mazullo, então Superintendente Regional do Trabalho no Estado do Piauí, com aplicação da multa prevista no art. 58, inc. IV, da Lei 8.443/1992, no valor de R$ 5.000,00 (cinco mil reais) , fixando-lhe o prazo de 15 (quinze) dias, a contar da notificação, para que comprove, perante o Tribunal (art. 214, inc. III, alínea "a", do Regimento Interno do TCU) , o recolhimento da dívida aos cofres do Tesouro Nacional, atualizada monetariamente desde a data deste Acórdão até a data do efetivo recolhimento, se for paga após o vencimento, na forma da legislação em vigor;
9.2. determinar à Superintendência Regional do Trabalho no Estado do Piauí o desconto na folha de pagamento de Paula Maria do Nascimento Mazullo, servidora daquele órgão, da dívida referida no item precedente, nos termos do art. 28, inciso I, da Lei 8.443/1992, c/c o art. 46 da Lei 8.112/1990, informando ao TCU, no prazo de 60 (sessenta) dias, as medidas adotadas;
9.3. autorizar, desde logo, nos termos do art. 28, inciso II, da Lei nº 8.443, de 1992, a cobrança judicial da dívida referida no item 9.1, caso não atendida a correspondente notificação e se a medida indicada no item 9.2 não se mostrar efetiva;
9.4. determinar à Superintendência Regional do Trabalho no Estado do Piauí, nos termos do inc. II do artigo 250 do Regimento Interno do TCU, que, sob pena de responsabilidade solidária da autoridade administrativa omissa e mediante prévia instauração do processo administrativo pertinente, apure o montante indevidamente recebido a título de URP (26,05%) por Leila Maria Fernandes Rolemberg (CPF XXX.096.123-XX) , pensionista de Paulo Fernandes Leite Rolemberg (CPF XXX.737.964-XX) , desde a ciência do Acórdão 2293/2013-TCU-Primeira Câmara até a efetiva exclusão da referida parcela (maio de 2020) , e promova sua restituição ao erário, nos termos do art. 46 da Lei 8.112/1990, comprovando perante este Tribunal, no prazo de 30 (trinta) dias, as medidas adotadas e os eventuais resultados já alcançados;
9.5. determinar à Sefip que:
9.5.1. verifique a implementação da medida determinada no item 9.4 supra; e
9.5.2. arquive os presentes autos, cumpridos os termos deste Acórdão.

Pessoal: Pensão Civil. Processo gerado automaticamente com atos priorizados/selecionados pela Sefip.

Primeira Câmara

Superintendência Regional do Trabalho no Estado do Piauí.

3. Interessadas/Responsável:
3.1. Interessadas: Leila Maria Fernandes Rolemberg, CPF XXX.096.123-XX; Maria Antônia de Sousa Moura, CPF XXX.828.253-XX; Maria do Socorro Viana Gadelha, CPF XXX.787.963-XX.
3.2. Responsável: Paula Maria do Nascimento Mazullo, CPF XXX.157.883-XX.

13.1. Ministros presentes: Walton Alencar Rodrigues (Presidente), Vital do Rêgo e Jorge Oliveira.
13.2. Ministro-Substituto convocado: Augusto Sherman Cavalcanti (Relator).
13.3. Ministro-Substituto presente: Weder de Oliveira.

ACORDAO-COMPLETO-2518180

Acórdão 18585/2021 - Primeira Câmara

AUGUSTO SHERMAN

Trata os autos de atos de Pensão Civil submetidos à apreciação deste Tribunal para fins de registro, nos termos do inc. III do art. 71 da Constituição Federal de 1988, atos esses cadastrados e disponibilizados ao TCU por intermédio do Sistema Sisac, na forma da então vigente Instrução Normativa TCU 55/2007, em que ora se apreciam justificativas apresentadas quanto ao descumprimento das determinações expedidas por meio do item 9.3 do Acórdão 2293/2013-TCU-Primeira Câmara, identificado por ocasião de monitoramento.
2.	No que se refere ao conteúdo destes autos, às medidas saneadoras e análises levadas a efeito, assim como quanto às conclusões e propostas de encaminhamento apresentadas pela área técnica desta Casa, adoto como relatório a instrução constante da peça 52 a qual contou com concordância do Diretor da Área (peça 53) , este também atuando por delegação do Secretário de Controle Externo da Sefip, passando a transcrevê-la, com os eventuais ajustes de forma julgados pertinentes:
"INTRODUÇÃO
1. Trata-se de monitoramento do Acórdão 2293/2013-TCU-Primeira Câmara, proferido na Sessão de 16/4/2013, de relatoria do e. Ministro-Substituto Augusto Sherman Cavalcanti (peça 30) , que considerou ilegais os atos de concessão de pensão civil às interessadas acima elencadas, em razão de incorporação, por decisão judicial, de percentual relativo a plano econômico (URP - 26,05%) , sem que fossem consideradas, para fins de absorção, as novas estruturas remuneratórias implantadas após o provimento jurisdicional. Determinou ainda o destaque do ato de pensão de Francisco das Chagas Costa.
HISTÓRICO
2. No âmbito da deliberação, foram feitas as seguintes determinações:
'9.1. considerar ilegais os atos constantes das peças 20, 22 e 23, relativos às pensões civis de Carlla Virginia de Sousa Moura, Carlos Eduardo de Sousa Moura, Maria Antônia de Sousa Moura, Maria do Socorro Viana Gadelha, Karina Fernandes Rodrigues e Leila Maria Fernandes Rolemberg, negando-lhes o registro, nos termos do § 1º do art. 260 do Regimento Interno desta Corte de Contas; 
9.2. dispensar o ressarcimento das importâncias recebidas indevidamente de boa-fé, nos termos da Súmula 106 deste Tribunal; 
9.3. determinar ao órgão de origem que: 
9.3.1. com fundamento nos arts. 71, inciso IX, da Constituição Federal e 262 do Regimento Interno desta Corte de Contas, no prazo de quinze dias, contados a partir da ciência da presente deliberação, comunique às interessadas arroladas no item 3 o inteiro teor deste acórdão e, após, faça cessar os pagamentos decorrentes dos atos ora impugnados, sob pena de responsabilidade solidária da autoridade administrativa omissa; 
9.3.2. esclareça as interessadas cujos atos foram considerados ilegais, que o efeito suspensivo proveniente da eventual interposição de recurso não as exime da devolução dos valores recebidos indevidamente após a notificação desta deliberação, no caso de negativa de provimento do recurso interposto;
9.3.3. comunique as interessadas elencadas nas peças 20, 22 e 23, que as pensões ora consideradas ilegais poderão vir a prosperar, desde que escoimadas das irregularidades apontadas, devendo ser emitidos e disponibilizados novos atos pensionais, observando-se, quanto ao cálculo do valor da URP, os critérios estabelecidos nos Acórdãos 2161/2005 e 269/2012, ambos do Plenário desta Corte de Contas; 
9.3.4. observe os termos da IN 55/2007;
9.4. determinar à Sefip que: 
9.4.1. proceda ao destaque do ato constante da peça 21, constituindo-se apartado, com a finalidade de tornar efetiva a audiência das Sras. Maria do Rosário de Fátima Coelho Veras e Maria José de Barros Costa, para que possam exercer o contraditório e a ampla defesa quanto às irregularidades que podem ensejar a ilegalidade da pensão de que são cotistas, fazendo uso, em última análise, da via editalícia;
9.4.2. verifique a implementação das medidas determinadas nos itens 9.3.1 e 9.3.4 supra; 
9.4.3. dê ciência deste acórdão e das demais peças que o fundamentam ao órgão de origem; 
9.4.4. cumpridos os termos do acórdão, arquivem-se os autos.'
3. Monitoramento iniciado por esta unidade técnica em 31/5/2017 (peça 38) verificou que a parcela judicial irregular referente a URP (26,05%) permanecia nas pensões civis de Maria Antônia de Sousa Moura, Maria do Socorro Viana Gadelha e Leila Maria Fernandes Rolemberg, propondo-se ouvir em audiência a Sra. Paula Maria do Nascimento Masulo, ex-Superintendente Regional do Trabalho e Emprego no Piauí. Verificou ainda que o ato de pensão civil do instituidor Francisco das Chagas Costa foi destacado e autuado no TC Processo 010.732/2013-6.
4. Realizada a audiência (peças 41-42) , a Sra. Paula Maria do Nascimento Masulo justificou que (peça 43) :
'Inicialmente, deve-se esclarecer que a Requerida esteve como Superintendente da SRT/PI pelo período de 20/03/2003 a 16/06/2016, embora continue na condição de servidora ativa, assim para que pudesse exercer o direito de defesa no presente processo teve que protocolar junto a SRT/PI requerimento solicitando as informações acerca do cumprimento do Acórdão 2293/2013-TCU-Primeira Câmara no que foi prontamente atendida.
Em 26/10/2017, o NUPES/SEAD/SRT/PI emitiu Despacho circunstanciado pontuado os procedimentos realizados pela SRT/PI para cumprimento do Acórdão 2293/2013-TCU-Primeira Câmara, subscrito pelos servidores: Flauber Borges Vasconcelos Gouveia - Chefe do NUPES/SEAD/SRT/PI e Jorge Antônio Passos Padilha - Chefe do SEAD/SRT/PI, no qual ficou evidenciado, através de documentos, o seguinte:
1. Que o Núcleo de Pessoal da SRT/PI não possui perfil de operador do Sistema SIAPE para incluir/excluir rubricas de servidores ou pensionistas; 
2. Que a SRT/PI por intermédio do NUPES/SEAD/SRT/PI efetivou todos os procedimentos de sua competência, para cumprimento Acórdão 2293/2013-TCU-Primeira Câmara, quais sejam: a) Identificação do pensionista habilitado à pensão do servidor; b) Notificação do pensionista acerca da retirada da rubrica Decisão Judicial; c) Encaminhamento da demanda à COGEP/S0A/SE/MTb (Brasília) , a fim da efetivação da exclusão; d) Atualização da Ficha de Concessão de Pensão Civil; e) Registro do Ato de Concessão de Pensão Civil no Sistema SISAC (com a conseqüente exclusão da rubrica) ; e, f) Encaminhamento dos autos a CGU/PI (Docs. 01/104 a 86/104) .
3. Que as providências ora concretizadas pelo NUPES/SEAD/SRT/PI dentro do seu limite de competência redundaram na exclusão da rubrica das pensionistas Leila Maria Femandes Rolemberg e Maria Antônia de Sousa Moura, conforme os extratos anexos (Docs. 87/104 a 101/104) , ratificando que procedimento de inclusão/exclusão é de competência da COGEP/S0A/SE/MTb (Brasília) . Resta, assim, comprovado de forma clara que as exclusões foram realizadas e permaneceram pelo período de Janeiro/2014 a Abri1/2014, portanto a Unidade Jurisdicionada promoveu todos os procedimentos dentro dos seus limites de competência não se mantendo inerte frente ao comando do Acórdão 2293/2013-TCU-Primeira Câmara. 
4. Que o NUPES/SEAD/SRT/PI tomou todas as providências para a exclusão da rubrica da pensionista Maria do Socorro Viana Gadelha no mesmo formato das demais pensionistas relacionadas no Acórdão nº 2293/2013 (Doc. 64/104 a 86/104) , entretanto a exclusão de fato não foi concretizada pela Coordenação-Geral de Pessoas do Ministério do Trabalho em Brasília, uma vez que não é competência do NUPES/SEAD/SRT/PI. 
5. Em seu despacho, o NUPES/SEAD/SRT/PI informou que após manter contato com COGEP/S0A/SE/MTb (Brasília) , a fim de esclarecer as razões do restabelecimento das rubricas das pensionistas Leila Maria Fernandes Rolemberg e Maria Antônia de Sousa Moura e não exclusão da rubrica da pensionista, obteve de um servidor da DIPAG/COPE/SOAd/SE/MTb (Brasília) o seguinte: a) Que 'No tocante às pensionistas Maria Antônia de Sousa Moura e Leila Maria Fernandes Rolemberg que tiveram a rubrica excluída em janeiro 2014 e restabelecida e maio de 2014, apurou-se que tal procedimento foi feito pela Coordenação-Geral de Orçamento, Finanças e Contabilidade deste Ministério, servidor ALBANO RODRIGUES MOREIRA, CPF: XXX.877.801-XX e pelo Ministério do Planejamento, por meio da servidora HELIANA ESTE VES DE FRANCA ROMANO, CPF: XXX.860.792-XX'; e, b) E quanto 'à pensionista Maria do Socorro Viana Gadelha, que não teve a rubrica excluída do contracheque, em busca nos arquivos desta Coordenação, não foi localizada solicitação de exclusão da rubrica pelo SICAJ' (Doe, 102/104 a 104/104) . 
Em síntese, diante da conclusão que chegou TCU no Processo em epígrafe de que durante a gestão da Requerida como Superintendente esta não deu cumprimento às determinações do TCU, restou demonstrado que a SRT/PI: 
1. efetivou todos os procedimentos dentro dos seus limites de competência para cumprimento das determinações contidas no Acórdão 2293/2013-TCU-Primeira Câmara;
2. que não é competência da SRT/PI incluir ou excluir rubrica URP (decisão Judicial) , pois não possui autorização nem acesso a tal demanda; e, 
3. que a competência para incluir ou excluir rubrica URP (decisão Judicial) é da Coordenação-Geral de Pessoas do Ministério do Trabalho em Brasília, para onde todas as informações de determinações para excluir as rubricas das pensionistas foram encaminhadas.'
EXAME TÉCNICO
5. Pesquisa realizada às fichas financeiras dos instituidores no sistema Siape/Sigepe (peças 44-46) demonstra que os benefícios de pensão de Maria Antônia de Sousa Moura (instituidor: Carlito Geris de Moura) e de Maria do Socorro Viana Gadelha (instituidor: Gonçalo Gaspar Gadelha) cessaram em junho/2018 e em janeiro/2019, tendo em vista o falecimento das beneficiárias, contudo, a parcela de URP permaneceu nas fichas desses instituidores até o ultimo pagamento de pensão realizado.
6. A pesquisa aponta ainda que o benefício de Leila Maria Fernandes Rolemberg (instituidor: Paulo Fernandes Leite Rolemberg) permanece ativo com a exclusão da parcela de URP apenas no mês de maio/2020 (peças 46 e 50) .
7. Consulta ao sistema e-Pessoal (peças 47-49) demonstra que os atos em favor de Maria Antônia de Sousa Moura e de Maria do Socorro Viana Gadelha tiveram o julgamento prejudicado por perda de objeto nos autos do TC Processo 025.128/2018-3 e do TC Processo 011.768/2019-3, respectivamente; e que o ato em favor de Leila Maria Fernandes Rolemberg continua em andamento no TCU e já não apresenta a parcela de URP.
 
Análise das razões de justificativa
8. A Sra. Paula Maria do Nascimento Masulo, ex-Superintendente Regional do Trabalho e Emprego no Piauí, apresentou em suas justificativas as iniciativas adotadas para dar fiel cumprimento ao Acórdão 2293/2013-TCU-Primeira Câmara. Ela ocupou o cargo de Superintendente no período de 20/3/2003 a 16/6/2016, período coincidente à prolação do Acórdão ora monitorado.
9. Informa que emitiu despacho para cumprimento do Acórdão em questão à área responsável, contudo só foram praticados atos de direta responsabilidade deles, como a ciência às interessadas, o envio de novos atos de pensão civil e a solicitação à Coordenação-Geral de Gestão de Pessoas (Cogep) do Ministério do Trabalho em Brasília para exclusão da parcela de URP, real responsável pela exclusão.
10. Afirma também que foram realizadas as exclusões e que elas permaneceram pelo período de janeiro/2014 a abri1/2014 para as pensionistas Maria Antônia de Sousa Moura e Leila Maria Fernandes Rolemberg; e que nunca houve exclusão da parcela de URP paga à pensionista Maria do Socorro Viana Gadelha.
11. Como se depreende das fichas dos instituidores, as parcelas de URP foram verdadeiramente excluídas de janeiro a abril/2014 na pensão de Maria Antônia de Sousa Moura (peça 44, p. 2) , entretanto Leila Maria Fernandes Rolemberg nunca teve a parcela de URP excluída, apenas em maio/2020 (peças 45 e 50) . O mesmo para a pensionista Maria do Socorro Viana Gadelha que recebeu a parcela de URP até seu falecimento.
12. A ex-gestora permaneceu no cargo até 2016, mais de três anos após a prolação do Acórdão 2293/2013-TCU-Primeira Câmara, e nunca verificou o efetivo cumprimento do Acórdão. Durante sua gestão foram proferidos diversos acórdãos do TCU apontando o pagamento da URP como irregular, por exemplo Acórdão 2810/2013-TCU-Segunda Câmara (e. Ministro-Substituto Marcos Bemquerer) ; Acórdão 2947/2011-TCU-Primeira Câmara (e. Ministro-Substituto Marcos Bemquerer) ; e Acórdão 5250/2009-TCU-Primeira Câmara (e. Ministro-Substituto Augusto Sherman Cavalcanti) .
13. O entendimento do TCU é de que suas determinações são de cumprimento obrigatório por parte dos responsáveis, como o próprio Regimento Interno do TCU em seu artigo 261 prevê que o órgão deverá adotar as medidas regularizadoras cabíveis quando um ato for considerado ilegal. Além disso, o responsável fica sujeito à multa caso não adote as medidas para regularização das aposentadorias julgadas ilegais no prazo de quinze dias da ciência do acórdão, no caso em questão, um acórdão do ano de 2013 em que a ex-Superintendente manteve-se na situação de irregularidade até sua saída do cargo em 2016. Em que pese justificativa de responsabilidade de outra área dentro do Ministério do Trabalho, o que se observa é que a situação de pagamentos irregulares às interessadas permaneceu sem adequada atuação do órgão para sua devida regularização, com um prejuízo considerável com o falecimento de duas das pensionistas.
14. Além disso, a Superintendência Regional do Trabalho no Estado do Piauí foi a unidade jurisdicionada responsável pelo atendimento das determinações do Tribunal e não a Coordenação-Geral de Pessoal do Ministério do Trabalho, sendo responsabilidade da Superintendência o acompanhamento da implementação de medidas corretivas determinadas àquela unidade.
15. Sendo assim, não existem elementos que justifiquem o descumprimento das determinações constantes do Acórdão 2293/2013-TCU-Primeira Câmara, propondo-se que as razões de justificativa apresentadas pela Sra. Paula Maria do Nascimento Masulo, ex-Superintendente Regional do Trabalho e Emprego no Piauí, não sejam acolhidas, cabendo-lhe aplicação da multa prevista no art. 58, inciso IV, da Lei 8.443/1992.
16. Propõe-se ainda determinar à Superintendência Regional do Trabalho no Estado do Piauí a quantificação e a devolução dos valores recebidos indevidamente a título de URP por Leila Maria Fernandes Rolemberg, desde a ciência do Acórdão 2293/2013-TCU-Primeira Câmara, até sua efetiva exclusão em maio/2020.
CONCLUSÃO
17. Com base nas informações prestadas pela gestora e naquelas extraídas dos sistemas Siape/ Sigepe e e-Pessoal, considera-se que as determinações constantes do Acórdão 2293/2013-TCU-Primeira Câmara não foram cumpridas na íntegra pela Superintendência Regional do Trabalho no Estado do Piauí, propondo-se que as razões de justificativa apresentadas pela Sra. Paula Maria do Nascimento Masulo, ex-Superintendente Regional do Trabalho e Emprego no Piauí, não sejam acolhidas, cabendo-lhe aplicação da multa prevista no art. 58, inciso IV, da Lei 8.443/1992.
18. Propõe-se ainda determinar à Superintendência Regional do Trabalho no Estado do Piauí a quantificação e a devolução dos valores recebidos indevidamente a título de URP por Leila Maria Fernandes Rolemberg, desde a ciência do Acórdão 2293/2013-TCU-Primeira Câmara, até sua efetiva exclusão em maio/2020.
PROPOSTA DE ENCAMINHAMENTO
19. Em face do exposto, remetam-se os autos à consideração superior propondo-se:
a) rejeitar, nos termos do § 2º do art. 250 do Regimento Interno do TCU, as razões de justificativa apresentadas pela Sra. Paula Maria do Nascimento Masulo (CPF XXX.157.883-XX) , ex-Superintendente Regional do Trabalho e Emprego no Piauí, pelo descumprimento do Acórdão 2293/2013-TCU-Primeira Câmara, de relatoria do e. Ministro-Substituto Augusto Sherman Cavalcanti;
b) aplicar à responsável a multa prevista no art. 58, inciso IV, da Lei 8.443/1992 e no art. 268, inciso VII, do Regimento Interno do Tribunal;
c) com base no art. 28, incisos I e II, da Lei 8.443/1992:
c.1) determinar o desconto integral ou parcelado da dívida na remuneração da Sra. Paula Maria do Nascimento Masulo (CPF XXX.157.883-XX) , observados os limites impostos pela legislação pertinente e, em especial, o disposto no art. 46 da Lei 8.112/1990;
c.2) autorizar, desde já, a cobrança judicial da dívida, na hipótese de não atendimento das notificações, cumulada com a ineficácia dos descontos determinados no subitem anterior;
d) Determinar à Superintendência Regional do Trabalho no Estado do Piauí, nos termos do artigo 250, inciso II, do Regimento Interno do TCU, que:
d.1) no prazo de 30 (trinta) dias, sob pena de responsabilidade solidária da autoridade administrativa omissa e mediante prévia instauração de processo administrativo, apure o montante indevidamente recebido a título de URP (26,05%) por Leila Maria Fernandes Rolemberg (CPF XXX.096.123-XX) , pensionista de Paulo Fernandes Leite Rolemberg (CPF XXX.737.964-XX) , desde a ciência do Acórdão 2293/2013-TCU-Primeira Câmara, de relatoria do e. Ministro-Substituto Augusto Sherman Cavalcanti, até sua efetiva exclusão em maio de 2020, promova sua restituição ao erário, nos termos do art. 46 da Lei 8.112/1990, e comprove ao Tribunal de Contas da União as medidas adotadas."
3.	Em seu pronunciamento regimental, o Ministério Público junto a esta Casa, neste ato representado pelo Procurador Sérgio Ricardo Costa Caribé, manifestou a sua concordância com a proposta da unidade técnica (peça 54) .
É o Relatório.

Marco Aurélio Dantas, OAB/PI 2.438; e outros.

Sérgio Ricardo Costa Caribé.

PESSOAL. PENSÃO CIVIL. ATOS JULGADOS ILEGAIS, POR INTERMÉDIO DO ACÓRDÃO 2293/2013 - TCU - 1ª CÂMARA, COM DETERMINAÇÃO PARA CESSAR OS PAGAMENTOS DELES DECORRENTES, EM FUNÇÃO DE COMPORTAREM PARCELA RELATIVA À URP, NÃO DEVIDAMENTE ABSORVIDA POR REESTRUTURAÇÕES POSTERIORES, ASSIM COMO PAGA EM DESACORDO COM A JURISPRUDÊNCIA DESTA CORTE DE CONTAS. MONITORAMENTO. IDENTIFICAÇÃO DE QUE, EMBORA A UNIDADE JURISDICIONADA HAJA CADASTRADO NOVOS ATOS NO SISAC, O PAGAMENTO DA PARCELA RELATIVA À URP CONTINUOU SENDO INDEVIDAMENTE REALIZADO. AUDIÊNCIA. REJEIÇÃO DAS RAZÕES DE JUSTIFICATIVA APRESENTADAS. MULTA. DETERMINAÇÕES. ARQUIVAMENTO.

PENSÃO CIVIL (PCIV)

Tratam os autos de atos de Pensão Civil submetidos à apreciação deste Tribunal para fins de registro, nos termos do inc. III do art. 71 da Constituição Federal de 1988, atos esses cadastrados e disponibilizados ao TCU por intermédio do Sistema Sisac, na forma da então vigente Instrução Normativa TCU 55/2007, em que ora se apreciam justificativas apresentadas quanto ao descumprimento das determinações expedidas por meio do item 9.3 do Acórdão 2293/2013-TCU-Primeira Câmara, identificado por ocasião de Monitoramento.
2.	Ainda que devidamente notificada acerca das determinações em questão (vide peças 34 e 35) , que compreendiam, além da promoção de comunicações e esclarecimentos às interessadas, expressas diretivas no sentido de fazer "cessar os pagamentos decorrentes dos atos ora impugnados" e de emitir novos atos pensionais escoimados das irregularidades apontadas, a Superintendência Regional do Trabalho e Emprego no Estado do Piauí, embora até haja providenciado a emissão de novos atos relativos às pensões instituídas por Carlito Geris de Moura, Gonçalo Gaspar Gadelha e Paulo Fernandes Leite Rolemberg (peça 38, p. 2; e peças 47/49) , permitiu que fosse mantido o pagamento incorreto do percentual atinente à URP (peças 44 a 46) .
3.	A própria Sra. Paula Maria do Nascimento Mazullo, Superintendente Regional do Trabalho e Emprego no Estado do Piauí no período de 20/3/2003 a 16/6/2016, admite que o benefício indevido em questão jamais chegou a ser suspenso na pensão em favor de Maria do Socorro Viana Gadelha (instituidor o Sr. Gonçalo Gaspar Gadelha - vide peça 43, p. 2; e peça 45) . Além disso, sua alegação de que obtivera, no período de janeiro a abril/2014 (peça 43, p. 1/2) , a suspensão do percentual impugnado em relação às pensionistas Maria Antônia de Sousa Moura (instituidor o Sr. Carlito Geris de Moura) e Leila Maria Fernandes Rolemberg (instituidor o Sr. Paulo Fernandes Leite Rolemberg) não se confirmou em relação a esta última (peça 46. p. 2) . Ao final, a Sefip constatou que a vantagem indevida continuou integrando os proventos das Sras. Maria Antônia de Sousa Moura e Maria do Socorro Viana Gadelha até os seus respectivos falecimentos, ocorridos em junho/2018 e janeiro/2019 (vide peça 44, p. 5/6; e peça 45, p. 6/7) , sendo que, no caso da Sra. Leila Maria Fernandes Rolemberg, a verba em questão somente veio a ser excluída no mês de maio/2020 (peça 50, p. 2) .
4.	No caso, então, concordo com a conclusão da unidade instrutiva de que a responsável, que ainda permaneceu à frente da Superintendência Regional do Trabalho e Emprego no Estado do Piauí por quase três anos após ser notificada do teor do Acórdão 2293/2013-TCU-Primeira Câmara, deixou de verificar o efetivo cumprimento daquilo que lhe havia sido determinado, tendo em vista que, ainda que os lançamentos necessários junto ao Siape dependessem de outra área, era sua incumbência requerê-los formalmente e acompanhar o desfecho de tais solicitações. Especificamente no caso da pensão em favor da Sra. Maria do Socorro Viana Gadelha, ademais, restam dúvidas quanto a se a área responsável por efetuar os lançamentos de exclusão chegou a receber solicitação nesse sentido (peça 43, p. 4) . Dentro desse quadro, alinho-me à proposição da Sefip, devidamente endossada pelo MP/TCU, no sentido de aplicar-se à Sra. Paula Maria do Nascimento Masulo a multa do inc. IV do art. 58 da Lei 8.443/1992.
5.	O fato de a Sra. Leila Maria Fernandes Rolemberg haver continuado a perceber a parcela em questão, mesmo depois de notificada acerca de sua irregularidade, motiva-me a também acompanhar a proposta de determinar-se a adoção de providências com vistas à apuração do montante indevidamente recebido e ao seu ressarcimento ao Erário, por intermédio do processo administrativo pertinente.
Ante o exposto, manifesto-me por que o Tribunal aprove o acórdão que ora submeto à deliberação deste Colegiado. 
TCU, Sala das Sessões, em 22 de junho de 2021.
AUGUSTO SHERMAN CAVALCANTI 
Relator